【裁判字號】    94,訴,599
【裁判日期】    950227
【裁判案由】    
【裁判全文】
臺灣士林地方法院民事判決               94年度訴字第599號
原      告  甲○○
被      告  丁○○
            乙○○
上列當事人間損害賠償事件，經臺灣臺北地方法院94年度訴字第
1160號損害賠償事件移送前來，本院於民國95年1 月13日言詞辯
論終結，判決如下：
    主  文
原告之訴駁回。
訴訟費用由原告負擔。
    事實及理由
一、本件被告丁○○未於最後言詞辯論期日到場，核無民事訴訟
    法第386 條各款所列情形，爰依原告之聲請，由其一造辯論
    而為判決。
二、原告起訴主張：
  (一)原告經訴外人陳瀅如介紹，認識時任金龍海鮮餐廳十三行分
    店代表人之被告丁○○，並向丁○○表達願意代為經營當時
    虧損之金龍海鮮餐廳十三行分店（即位於臺北縣立十三行博
    物館〈下稱「十三行博物館」〉內之「十三行ㄟ咖啡餐廳」
    ，及館外「鯨背沙丘」平台咖啡廳），因宥於「臺北縣立十
    三行博物館餐飲服務暨左岸會館公共服務及餐飲項目經營管
    理契約書」（下稱「十三行博物館餐飲服務契約書」）第10
    條之限制，遂與被告丁○○約定，以原告不頂讓、不支薪、
    不須投資，且既有生財器具及最終經營權利仍為金龍海鮮餐
    廳所有之合作方式，由原告為餐廳現場之經營，丁○○則可
    得到總營業額17% 之回饋，雙方並向十三行博物館發文表示
    更換經理人，並得十三行博物館覆函同意。丁○○與原告簽
    約時，除表示伊為金龍海鮮餐廳十三行分店之代表人外，更
    出示金龍海鮮餐廳及被告乙○○（即金龍海鮮餐廳登記之代
    表人）之大小章。原告於簽約後，自93年8 月起即依約確實
    履行，詎被告未善盡行政聯繫管理之義務，於十三行博物館
    要求更換原告之經營團隊時，竟未告知原告，嗣更於93年11
    月30日惡意違約，致原告無法經營，並使原告受有營利損失
    ，依合作契約書第9 條及民法第549 條，原告得要求被告給
    付自93年12月1 日即被告惡意違約之日起，至原合作契約期
    滿之日即95年4 月13日止，按平均淨利計算之損失共計新臺
    幣（下同）765,000 元。
  (二)因兩造合作契約已經終止，原告並於93年12月7 日點交十三
    分店營業現場之生財器具予金龍海鮮餐廳之代表張晉婷，依
    合作契約第7 條，被告丁○○應返還其於簽約時所收受，擔
    保原告妥善保管維護生財器具之用之本票（票據號碼144951
    ，發票日93年8 月13日，面額100 萬元，下稱「系爭本票」
    ）。
  (三)並聲明請求判決：
    (1)被告應給付原告765,000元。
    (2)被告丁○○應返還系爭本票予原告。
三、被告之答辯：
  (一)被告乙○○辯稱：被告乙○○為金龍海鮮餐廳登記之負責人
    ，以金龍海鮮餐廳名義標得十三行博物館咖啡廳之經營權後
    ，轉讓給訴外人張恆經營，嗣後十三行博物館以餐廳經營不
    佳為由，與被告乙○○終止契約。張恆與被告丁○○均為金
    龍海鮮餐廳之股東，被告乙○○並未同意丁○○以金龍海鮮
    餐廳之名義與他人訂約，對丁○○與原告訂約之事實亦不知
    情等語。
  (二)被告丁○○辯稱：被告乙○○為金龍海鮮餐廳的負責人，被
    告丁○○與訴外人張恆共同向乙○○承攬十三行博物館咖啡
    廳之經營權，嗣被告丁○○於93年8 月13日與原告簽訂合作
    契約，約定自93年8 月以後由原告實際經營；原告已於93年
    12 月7日將其經營權利全部轉讓予訴外人張晉婷，故與被告
    丁○○已無任何合約上之權利義務關係；原告於93年12月1
    日違約無故不營業，致後續遭十三行博物館解約，原告顯係
    因自己之原因而未能繼續經營，被告丁○○並未提出任何終
    止契約之要求；原告若繼續經營，被告丁○○穩賺不賠，並
    無故意違約使原告不能經營之必要；原告並未交還生財器具
    予被告丁○○，故被告丁○○無庸返還本票予原告等語。
  (三)並均聲明請求判決；原告之訴駁回。
四、兩造不爭執之事實及證物：
  (一)十三行博物館餐飲服務契約書（臺灣臺北地方法院94年度訴
    字第1160號卷宗〈下稱「北院卷」〉，第6 頁至第14頁參照
    ）。
  (二)合作契約書（北院卷第15頁至第16頁，本院卷第27頁至第29
    頁參照）。
  (三)協議書（北院卷第34頁、本院卷第26頁參照）。
  (四)原告因受領被告丁○○交付之生財器具，故交付系爭本票予
    被告丁○○（本院卷第30頁、第55頁參照）。
  (五)金龍海鮮餐廳登記之負責人為被告乙○○。
  (六)十三行博物館之餐廳經營狀況及公文往來資料（本院卷第73
    頁至第93頁參照）。
五、關於原告請求被告賠償其營業損失共計765,000元部分：
  (一)按委任者，謂當事人約定一方，委託他方處理事務，而他方
    允為處理之契約；又按租賃者，謂當事人約定，一方以物租
    與他方使用、收益，他方支付租金之契約。民法第528 條、
    第421 條分別明定。原告雖主張伊與被告間之法律關係為委
    任契約，並依民法第549 條第2 項請求被告負終止委任契約
    後之損害賠償責任云云，惟查：兩造不爭執之合作契約（本
    院卷第28頁至第29頁參照）第1 條約定：「乙方（即原告）
    向甲方（即金龍海鮮餐廳）承租十三行博物館之館內「十三
    行ㄟ咖啡餐廳」，及館外「鯨背沙丘」平台咖啡廳之營業場
    地及營業權利。」等語，已明定其法律關係為「租賃」，而
    合作契約第3 條關於「拆帳比例金額」之約定，亦堪認兩造
    係同意以每月營業額之固定比例計算原告應給付之租金數額
    ；且於委任契約之法律關係中，處理委任事務之必要費用應
    由委任人支出（民法第546 條參照），此與合作契約第5 條
    、第6 條所約定應由原告支出必要費用之情形亦有不同，從
    而系爭合作契約性質上應係租賃，而非委任之法律關係。準
    此，原告依民法第549 條，請求被告賠償因委任契約終止所
    生之損害，即屬無稽，合先敘明。
  (二)原告另主張被告無故要求其撤離經營，依合作契約第9 條請
    求被告賠償其損失等語。惟查：十三行博物館之人員於93年
    11月30日通知原告不能再繼續經營，故原告於93年12月1 日
    起停止經營之情，業經證人丙○○、李芳瑜、陳嘉吉於本院
    94 年11 月2 日言詞辯論期日證述無訛（本院卷第56頁、第
    57頁參照），原告亦自承：「餐廳未能繼續經營，是因為博
    物館不讓我繼續經營」等語（本院卷第59頁參照）則原告未
    能繼續經營顯係十三行博物館人員之要求，而非被告無故違
    反合作契約所致；而原告於93年8 月間接掌十三行博物館咖
    啡廳之經營後，因未徹底執行防颱工作、未依約提供顧客意
    見調查報告、環境（棚架）維護不良、未出席聯繫會議、擅
    自調漲價格等疏失，經十三行博物館多次發函指正並要求改
    善，有十三行博物館94年12月6 日北文十三行字第09400021
    66號函及所附相關資料在卷可佐（本院卷第73頁至第93頁參
    照），則十三行博物館以餐廳經營未符兩造不爭執事實(一)所
    示餐飲服務契約書之約定為由，要求原告不得繼續經營，並
    與被告乙○○終止前開服務契約，亦未可認被告乙○○與十
    三行博物館終止契約之行為有何損害原告權利之處；原告復
    未能舉證證明被告有何「無故要求原告撤離經營致損害原告
    權利」之行為，則原告依合作契約書第9 條約定，請求被告
    負損害賠償責任，即非有據。
六、關於原告請求被告丁○○返還系爭本票部分：
  (一)原告因受領被告丁○○提供之生財器具，為擔保原告於契約
    期間妥善保管及維護該生財器具，而簽發系爭本票，交付予
    被告丁○○之情，為兩造所不爭執（參見兩造不爭執事實(四)
    ），且與合作契約書第7 條之記載相符（本院卷第28頁參照
    ），應堪信為真實。系爭本票既係為擔保原告於契約終止或
    期滿後將被告丁○○所交付之生財器具完整返還，則原告自
    應先將生財器具點交返還予被告丁○○，並經被告丁○○確
    認該生財器具並無遺失損壞之情，原告亦無庸負損害賠償責
    任後，始得請求被告丁○○返還系爭本票。惟查：原告雖主
    張其業將系爭生財器具點交返還予訴外人張晉婷云云，惟被
    告則否認張晉婷有何代理金龍餐廳或被告丁○○受領系爭生
    財器具之權限，且張晉婷係本於其與原告間之協議書而受領
    系爭生財器具之交付，有兩造不爭執事實(三)之協議書在卷可
    稽，則張晉婷顯非代理被告或金龍海鮮餐廳受領該生財器具
    之返還。原告復未能舉證其已返還生財器具予被告之事實，
    從而其請求被告丁○○返還系爭本票，亦無足取。
七、綜上所述，原告依民法第549 條及合作契約書之約定，請求
    被告給付765,000 元，並請求被告丁○○返還系爭本票，均
    無可採，本件原告之訴應予駁回。
八、本件事證已臻明確，兩造其餘主張舉證及攻擊防禦方法，於
    判決結果不生影響，無庸一一論述，附此敘明。
九、據上論結，原告之訴為無理由，依民事訴訟法第385 條第1
    項前段、第78條，判決如主文。
中    華    民    國    95    年    2     月    27    日
                  民事第二庭  法  官  王怡雯
以上正本證明與原本無異。
如對本判決上訴須於判決送達後20日內向本院提出上訴狀。
中    華    民    國    95    年    3     月    6     日
                              書記官  陳映羽


司法院資訊處製作；財團法人民間司法改革基金會備份。
